臺灣高等法院刑事判決　　　　　　　　　94年度上易字第14號
上　訴　人
即　被　告　甲○○
　　　　　　　　　　　三十六號.
選任辯護人　楊詠熙律師
上列上訴人因侵占案件，不服臺灣板橋地方法院93年度易字第
986號，中華民國93年11月10日第一審判決（起訴案號：臺灣板
橋地方法院檢察署93年度偵字第13212號），提起上訴，本院判
決如下：
    主  文
原判決撤銷。
甲○○連續意圖為自己不法之所有，而侵占對於業務上所持有之
物，處有期徒刑拾月。
    事  實
一、甲○○自民國（下同）九十二年一月間起，在建富汽車股份
    有限公司（下簡稱建富公司）三民營業所（設於臺北縣板橋
    市○○路○段一二九號）擔任業務員，負責與客戶簽立汽車
    買賣契約、收取價金及辦理汽車保險等業務，詎其竟基於意
    圖為自己不法之所有之概括犯意，自九十二年八月起至九十
    二年九月間止，連續將其業務上所收取購車車款、汽車保險
    費共計新臺幣（下同）一百三十四萬三千五百元（起訴書誤
    計為一百八十五萬七千六百二十一元，詳如附表所示），以
    易持有為所有之意思予以侵占入己。嗣因客戶締約多時未獲
    交車而查覺有異，經詢問建富公司三民營業所後始知悉上情
    。
二、案經建富公司訴由臺灣板橋地方法院檢察署檢察官偵查起訴
    ，經原審法院依簡式審判程序審理之。
    理  由
一、訊據被告否認有任何侵占犯行，辯稱：伊有把前匯入公司云
    云，惟查：上開犯罪事實，業據告訴人建富公司之指訴歷歷
    ，核與客戶程勉、陳慧珍（余誌傑之姊）之證述相符，復有
    告訴人提出之員工人事資料卡、人事命令、客戶余誌傑簽署
    之確認單、交車程序表、日盛商業銀行核准貸款所簽發之支
    票、客戶張陳秀蘭之交車程序表、客戶程勉簽署之確認單、
    交車程序表、中國信託商業銀行核准貸款所簽發之支票、客
    戶李鈴簽署之確認單、訂購合約書、台灣產物保險股份有
    限公司汽車保險單、客戶洪進吉（廣柏商行之負責人）簽署
    之確認單、預約單、日盛商業銀行核准貸款所簽發之支票及
    客戶陳高月英之交車程序表各一紙附卷足憑。從而，本案事
    證已臻明確，被告犯行洵堪認定，自應依法論科。
二、核被告甲○○所為，係犯刑法第三百三十六條第二項之業務
    侵占罪。被告行為後，刑法第56條連續犯之規定，業於94年
    2月2日修正公布刪除，並於95年7月1日施行，則被告之犯行
    ，因行為後新法業已刪除連續犯之規定，此刪除雖非犯罪構
    成要件之變更，但顯已影響行為人刑罰之法律效果，自屬法
    律有變更，依新法第2條第1項規定，比較新、舊法結果，仍
    應適用較有利於被告之行為時法律即舊法論以連續犯（最高
    法院95年第8次刑事庭會議決議參照）。則被告多次犯行，
    時間緊接、方法相同、觸犯構成要件相同之罪名，顯係基於
    概括之犯意為之，係連續犯，應依修正前刑法第五十六條之
    規定論以一罪，並依法加重其刑。
三、原審據以論罪科刑，固非無據，惟查，本件被告所侵占之金
    額應為一百三十四萬三千五百元（如附表所示），原審判決
    認為被告所侵占之金額為一百七十四萬二千一百二十一元，
    自有未合。被告上訴否認其有侵占對於業務上所持有之物之
    犯行，故無理由，惟原判決既有不當之處，自應由本院予以
    撤銷改判。爰審酌被告貪圖一己之私利而為本案犯行之犯罪
    動機、目的、手段、品行、智識程度、所侵占之金額及雖犯
    罪後坦承犯行，態度尚佳，惟經長久時日而迄今仍未能賠償
    告訴人或與告訴人達成和解等一切情狀，量處如主文所示之
    刑，以資懲儆。
據上論斷，應依刑事訴訟法第369條第1項前段、第364條、第299
條第1項前段，修正前刑法第56條，刑法第336條第2項，罰金罰
緩提高標準條例第1條前段，判決如主文。
本案經檢察官郭啟東到庭執行職務。
中　　華　　民　　國　　96　　年　　4 　　月　　30　　日
　　　　　　　　　刑事第八庭審判長法　官  鄭文肅
  　　　　　　　　　　　　　　　　法  官  張明松
        　　　　　　　　　　　　　法  官  蔡光治
以上正本證明與原本無異。
不得上訴。
                                  書記官  陳韋杉
中　　華　　民　　國　　96　　年　　4 　　月　　30　　日
附錄本案論罪科刑法條全文：
刑法第三百三十六條：
對於公務上或因公益所持有之物，犯前條第一項之罪者，處一年
以上七年以下有期徒刑，得併科五千元以下罰金。
對於業務上所持有之物，犯前條第一項之罪者，處六月以上五年
以下有期徒刑，得併科三千元以下罰金。
前二項之未遂犯罰之。
附表：
┌──┬────┬────┬─────┬────────────────┐
│編號│客戶姓名│款項類別│ 繳款方式 │  使  用  情  形                │
├──┼────┼────┼─────┼────────────────┤
│ 一 │余誌傑  │購車車款│七十萬元（│被告將之挪用，充當客戶陳張秀蘭之│
│    │        │        │向日盛銀行│車款。                          │
│    │        │        │辦理汽車貸│                                │
│    │        │        │款，簽發票│                                │
│    │        │        │載號碼BB61│                                │
│    │        │        │13197，金 │                                │
│    │        │        │額七十萬元│                                │
│    │        │        │支票，交由│                                │
│    │        │        │被告存入建│                                │
│    │        │        │富公司）  │                                │
├──┼────┼────┼─────┼────────────────┤
│ 二 │程  勉  │購車車款│五十六萬七│被告將之挪用，向告訴人指為另一客│
│    │        │        │千元（92年│戶林阿欽之購車款之一部分。      │
│    │        │        │年9月7日匯│                                │
│    │        │        │款至建富公│                                │
│    │        │        │司）      │                                │
├──┼────┼────┼─────┼────────────────┤
│ 三 │廣柏商行│購車車款│四十三萬元│被告將之挪用，向告訴人指為另一客│
│    │        │        │（向日盛銀│戶陳高月英之購車款之一部分。    │
│    │        │        │行辦理汽車│                                │
│    │        │        │貸款，於92│                                │
│    │        │        │年9月4日匯│                                │
│    │        │        │款至建富公│                                │
│    │        │        │司）      │                                │
├──┼────┼────┼─────┼────────────────┤
│ 四 │陳高月英│購車車款│六十六萬三│被告全數侵占。                  │
│    │        │        │千五百元（│                                │
│    │        │        │付現交予被│                                │
│    │        │        │告）      │                                │
├──┼────┼────┼─────┼────────────────┤
│ 五 │李鈴即│購車車款│六十八萬元│被告全數侵占。                  │
│    │林阿欽  │        │（簽發票載│                                │
│    │        │        │號碼：GC53│                                │
│    │        │        │64091、GC5│                                │
│    │        │        │364093，金│                                │
│    │        │        │額分別為二│                                │
│    │        │        │十八萬元、│                                │
│    │        │        │四十萬元之│                                │
│    │        │        │支票交予被│                                │
│    │        │        │告）      │                                │
└──┴────┴────┴─────┴────────────────┘
